【裁判字號】    89,交訴,152
【裁判日期】    900410
【裁判案由】    過失致死
【裁判全文】
臺灣板橋地方法院刑事判決                        八十九年度交訴字第一五二號
    公  訴  人  臺灣板橋地方法院檢察署檢察官
    被      告  乙○○
右列被告因過失致死案件，經檢察官提起公訴（八十九年度偵字第七六九七號），本
院判決如左：
    主    文
乙○○因過失致人於死，處有期徒刑壹年拾月；又服用酒類，不能安全駕駛動力交通
工具而駕駛，處有期徒刑拾月；又駕駛動力交通工具肇事，致人死傷而逃逸，處有期
徒刑貳年；應執行有期徒刑參年陸月。
    事    實
一、乙○○明知服用酒類不能安全駕駛動力交通工具者，不得駕駛任何動力車輛，竟
    於民國八十九年十月三十日凌晨在台北縣板橋市○○路某處與連仁義（由檢察官
    另為不起訴處分）等友人飲酒，在飲用酒類後已達不能安全駕駛動力交通工具狀
    態（惟未達酒醉程度），仍冒然於同日凌晨一時許，駕駛車牌號碼Ｇ四─七二六
    九號自用小客車搭載連仁義，沿台北縣三重市○○路往台北市方向行駛，於同日
    凌晨一時三十分許，在行經台北縣三重市○○路與中興北街交岔路口時，乙○○
    本應注意車前狀況，並不得超速行駛及行駛至交岔路口時，應遵守燈光號誌之指
    示，而依當時路況良好，並無不能注意之情事，乙○○竟因飲酒致其辨識力、注
    意力、反應力均不如常，而疏未注意車前狀況及未遵守燈光號誌為紅燈之指示暫
    停，反而以時速超過一百公里之速度向前疾駛，適有黃明取騎乘ＫＥＺ─八二三
    號重型機車搭載楊素葦，沿台北縣三重市○○○街往堤防方向行駛而行經該街與
    中山路口時，乙○○所駕之汽車即正面猛力撞擊黃明取所騎乘之機車左側，致黃
    明取及楊素葦人車向外飛出後掉落於地，而使黃明取胸腹腔挫傷、出血致死、楊
    素葦則因顱內出血併氣血胸致死；乙○○於肇事後並未停車查看，反逕以高速駕
    車直上中山橋駛離現場；嗣有在上揭路口臨時停車之顏正忠及林育逸目睹車禍發
    生及乙○○肇事逃逸等情，即由顏正忠駕駛車號Ｚ二─六三三二號自用小客車、
    林育逸駕駛車號ＤＹ─六五五六號自用小客車前去追趕乙○○所駕駛車號Ｇ四─
    七二六九號自用小客車，乙○○駕駛車號Ｇ四─七二六九號自用小客車駛上中山
    橋後隨即由往三重方向引道駛下中山橋，在下引道約三分之一處，乙○○因見顏
    正忠及林育逸自後駕車追來，竟故意緊急煞車，致顏正忠所駕駛車號Ｚ二─六三
    三二號自用小客車自後追撞乙○○駕駛車號Ｇ四─七二六九號自用小客車，林育
    逸駕駛車號ＤＹ─六五五六號自用小客車因煞避不及再追撞顏正忠所駕駛車號Ｚ
    二─六三三二號自用小客車，之後，乙○○旋又駕車加速逃逸，嗣駛至台北縣三
    重市○○路及中華路口時，適遇該路口燈光號誌紅燈，有輛營業小客車因等紅燈
    暫停於該路口，乙○○竟又闖紅燈閃避該輛營業小客車試圖逃離，嗣因車號Ｇ四
    ─七二六九號自用小客車不慎撞上中山橋下停車場欄桿始停下，自後追趕而至之
    顏正忠即將所駕駛之車號Ｚ二─六三三二號自用小客車停於乙○○所駕駛車號Ｇ
    四─七二六九號自用小客車右側，且下車將乙○○所駕駛車號Ｇ四─七二六九號
    自用小客車之車鑰匙拔下，並報警處理。乙○○旋為接獲報案趕赴現場之警方查
    獲，經警對乙○○實施酒精濃度測試，測試結果其呼氣酒精濃度高達每公升零點
    七二毫克。
二、案經台北縣警察局三重分局報請臺灣板橋地方法院檢察署檢察官偵查起訴。
    理  由
一、訊據被告乙○○對於右揭酒後駕車犯行，坦承不諱，且其被警查獲之後，經警對
    其實施酒精濃度測試，測試結果其呼氣酒精濃度高達每公升零點七二毫克，亦有
    酒精濃度測試單附卷可稽。是被告乙○○服用酒類，不能安全駕駛動力交通工具
    而駕駛犯行，已堪以認定。
二、訊據被告乙○○矢口否認有右揭過失致死及肇事致人死傷而逃逸等犯行，辯稱伊
    不知有無闖紅燈及開車超速，僅感覺有撞到東西，不知道撞到被害人，伊無逃逸
    ，直到被顏正忠及林育逸攔下，告知伊撞到人時，伊才知道撞到被害人云云。然
    查，右揭被告乙○○過失致死及肇事致人死傷而逃逸之犯罪事實業據目擊證人顏
    正忠及林育逸迭於警訊及偵查中證述綦詳，且二人所證情節相符，足見證人之指
    訴屬實。此外，並有車禍現場圖、台北縣警察局道路交通事故調查報告表、現場
    照片、車損照片等件附卷可稽。又按汽車行駛時，駕駛人應注意車前狀況，並隨
    時採取必要之安全措施，且在市區道路，時速不得超過四十公里，及行駛至交岔
    路口，其行進應遵守燈光號誌之指示，道路交通安全規則第九十四條第三項、第
    九十三條第一項第一款及第一百零二條第一項第一款分別定有明文。被告乙○○
    駕駛汽車自應遵行上開規定，而依當時路況良好，並無不能注意之情事，因被告
    乙○○飲酒竟疏未注意依前揭規定駕車，致肇本件車禍，自難辭過失之責。而被
    害人黃明取因本件車禍導致胸腹腔挫傷、出血致死、楊素葦則因顱內出血併氣血
    胸致死一節，亦經臺灣板橋地方法院檢察署檢察官督同法醫師相驗無訛，製有驗
    斷書、勘驗筆錄、相驗屍體證明書在卷足憑，則被告乙○○之過失犯行與被害人
    之死亡間，顯有相當因果關係，是被告乙○○過失致人於死之犯行亦堪以認定。
    末查，被告乙○○亦供承感覺有撞到東西，然竟未停車查看，逕行開車離去，且
    參以當證人顏正忠駕駛車號Ｚ二─六三三二號自用小客車、林育逸駕駛車號ＤＹ
    ─六五五六號自用小客車前去追趕被告乙○○所駕駛車號Ｇ四─七二六九號自用
    小客車，被告乙○○駕駛車號Ｇ四─七二六九號自用小客車駛上中山橋後隨即由
    往三重方向引道駛下中山橋，在下引道約三分之一處，被告乙○○因見顏正忠及
    林育逸自後駕車追來，竟故意緊急煞車，致顏正忠所駕駛車號Ｚ二─六三三二號
    自用小客車自後追撞被告乙○○駕駛車號Ｇ四─七二六九號自用小客車，林育逸
    駕駛車號ＤＹ─六五五六號自用小客車因煞避不及再追撞顏正忠所駕駛車號Ｚ二
    ─六三三二號自用小客車，之後，被告乙○○旋又駕車加速逃逸，嗣駛至台北縣
    三重市○○路及中華路口時，適遇該路口燈光號誌紅燈，有輛營業小客車因等紅
    燈暫停於該路口，被告乙○○竟又闖紅燈閃避該輛營業小客車試圖逃離，嗣因車
    號Ｇ四─七二六九號自用小客車不慎撞上中山橋下停車場欄桿始停下等情，益見
    被告乙○○係明知其駕車肇事，而仍故意逃逸無訛。是被告乙○○駕駛動力交通
    工具肇事，致人死傷而逃逸之犯行亦堪認定。綜上，被告乙○○空言否認過失致
    死及肇事致人死傷而逃逸等犯行，無非事後避重就輕卸責之詞，不足採信。本件
    事證明確，被告乙○○上開犯行均洵堪認定。
三、核被告乙○○過失致人於死之行為，係犯刑法第二百七十六條第一項之過失致死
    罪；其服用酒類，不能安全駕駛動力交通工具之行為，係另犯刑法第一百八十五
    條之三之公共危險罪；其駕駛動力交通工具肇事，致人死傷而逃逸之行為，則係
    另犯刑法第一百八十五條之四之公共危險罪。其一過失行為致被害人黃明取、楊
    素葦二人死亡，為想像競合犯，應依刑法第五十五條之規定，從一重處斷。所犯
    上開三罪，犯意各別，罪名互異，應予分論併罰。查被告乙○○於本院審理時供
    承當證人顏正忠、林育逸將其攔下並告知伊撞到人時，伊明白證人顏正忠、林育
    逸所述話語之意，且當警察對其實施酒測時，伊亦明白云云（見本院九十年三月
    二十日審判筆錄）；參以當證人顏正忠駕駛車號Ｚ二─六三三二號自用小客車、
    林育逸駕駛車號ＤＹ─六五五六號自用小客車前去追趕被告乙○○所駕駛車號Ｇ
    四─七二六九號自用小客車，被告乙○○駕駛車號Ｇ四─七二六九號自用小客車
    駛上中山橋後隨即由往三重方向引道駛下中山橋，在下引道約三分之一處，被告
    乙○○因見顏正忠及林育逸自後駕車追來，竟故意緊急煞車，致顏正忠所駕駛車
    號Ｚ二─六三三二號自用小客車自後追撞被告乙○○駕駛車號Ｇ四─七二六九號
    自用小客車，林育逸駕駛車號ＤＹ─六五五六號自用小客車因煞避不及再追撞顏
    正忠所駕駛車號Ｚ二─六三三二號自用小客車，之後，被告乙○○旋又駕車加速
    逃逸，嗣駛至台北縣三重市○○路及中華路口時，適遇該路口燈光號誌紅燈，有
    輛營業小客車因等紅燈暫停於該路口，被告乙○○竟又闖紅燈閃避該輛營業小客
    車試圖逃離，嗣因車號Ｇ四─七二六九號自用小客車不慎撞上中山橋下停車場欄
    桿始停下等情，足見被告乙○○雖因飲酒致其辨識力、注意力、反應力均不如常
    ，而有不能安全駕駛情形，惟顯尚未達酒醉程度，是公訴人認被告乙○○酒醉駕
    駛車輛，因而致人於死，應另依道路交通管理處罰條例第八十六條第一項規定，
    加重其刑云云，核屬誤會，附此敘明。爰審酌被告乙○○冒然在酒後駕車，及在
    行經前開路口時，未注意車前狀況、又闖越紅燈及超速行駛之過失程度重大，而
    其行為除致被害人黃明取、楊素葦二人死亡外，亦直接導致二個家庭之破碎，犯
    罪所生危害不輕，且於肇事後未停車查看反而加速駛離，復對案情避重就輕之犯
    後態度不良，及雖曾聲請台北縣雙溪鄉調解委員會調解，願意賠償被害人家屬丙
    ○○、甲○○每人新台幣（下同）二百萬元（包含汽車強制責任險一百四十萬元
    ），因被害人家屬丙○○、甲○○不接受，致調解不成立，有調解不成立證明書
    附卷可稽，然迄今尚未與被害人家屬就民事賠償達成和解，賠償被害人家屬之損
    害等一切情狀，就其所犯各罪分別量處如主文所示之刑，並定其應執行刑，以示
    懲儆。
據上論斷，應依刑事訴訟法第二百九十九條第一項前段，刑法第一百八十五條之三、
第一百八十五條之四、第二百七十六條第一項、第五十五條、第五十一條第五款，罰
金罰鍰提高標準條例第一條前段，判決如主文。
本案經檢察官高俊申到庭執行職務。
中    華    民    國      九十      年      四      月      十        日
                                      臺灣板橋地方法院交通法庭
                                          法  官  呂  安  樂
右正本證明與原本無異。
如不服本判決，應於判決送達後十日內向本院提出上訴狀。︵須附繕本︶
                                          書記官  江  文  彬
中    華    民    國      九十      年      四      月      十        日
附錄本案所犯法條全文
刑法第一百八十五條之三
服用毒品、麻醉藥品、酒類或其他相累之物，不能安全駕駛動力交通工具而駕駛者，
處一年以下有期徒刑、拘役或三萬元以下罰金。
刑法第二百七十六條
因過失致人於死者，處二年以下有期徒刑、拘役或二千元以下罰金。
從事業務之人，因業務上之過失犯前項之罪者，處五年以下有期徒刑或拘役，得併科
三千元以下罰金。
刑法第一百八十五條之四
駕駛動力交通工具肇事，致人死傷而逃逸者，處六月以上五年以下有期徒刑。


司法院資訊處製作；財團法人民間司法改革基金會備份。
